臺灣高雄地方法院民事判決　九十年度訴字第二五五七號
　　原　　　告　甲○○
　　訴訟代理人　乙○○
　　被　　　告　丙○○
　　　　　　　　丁○○
右當事人間請求損害賠償事件，本院判決如左：
    主    文
被告應連帶給付原告新台幣陸拾萬元及自民國九十年十一月六日起至清償日止，按週
年利率百分之五計算之利息。
訴訟費用由被告連帶負擔。
本判決於原告以新台幣貳拾萬元供擔保後，得假執行；但被告如於假執行程序實施前
以新台幣陸拾萬元為原告供擔保後，免為假執行。
     事    實    及    理    由
一、原告起訴主張：因看護訴外人陳釧清（已於民國九十年五月二十四日二十三時十
    分許死亡）十八個月，而陳釧清於看護期間無資力給付看護費，故交代其女兒即
    被告於其死後，將房子出賣以給付原告看護費用，並於九十年五月二十四日上午
    簽立委託書載明「國泰人壽險由甲○○（即原告）領取，由一銀提撥三十萬元補
    貼甲○○」，並經被告簽名其上，然陳釧清死亡後，國泰人壽保險金計有新台幣
    （下同）六十二萬元（以整數計），原告僅領得國泰人壽保險金三十一萬元（以
    整數計），且被告亦未依委託書另給付原告三十萬元，而陳釧清之繼承人僅有被
    告二人，爰依委託書內容及民法第一千一百五十三條提起本件訴訟等語。並聲明
    ：(一)被告應連帶給付原告六十萬元，及自九十年十一月六日起至清償日止，按週
    年利率百分之五計算之利息。(二)願供擔保請准宣告假執行。
二、被告則以：原告與訴外人陳釧清係同居關係，並無僱請看護之意，而國泰人壽保
    險受益人有一部分是原告，此亦由原告領取一部分保險金，而被告於委託書上簽
    名僅表示領到錢而已，是原告提起本件訴訟，並無理由，應予駁回等語置辯。並
    聲明：求為判決駁回原告之訴，訴訟費用由原告負擔，如受不利判決，願供擔保
    請准宣告假執行。
三、原告主張訴外人陳釧清於九十年五月二十四日二十三時十分許死亡，陳釧清簽名
    之委託書載明「本人陳釧清委託董秀華全權處理本人一切喪葬、祖先牌位安奉一
    切事項... 國泰人壽險由甲○○領取，由一銀提撥三十萬元補貼甲○○」等語，
    而被告係陳釧清之繼承人，其國泰人壽保險金有六十二萬元，原告僅領取三十一
    萬元，業據其提出診斷證明書、台北銀行活期儲蓄存款存摺、委託書等影本為證
    ，復為被告所不爭執，自堪信為真實。從而，本件所應首究者：原告得否請求被
    告依委託書內容給付？
    經查：
    (一)系爭委託書經證人董秀華證稱：「委託書上本文部分（見證人、立書人等六字
      及立書人之右的部分）的字是我寫的。當初因陳釧清在世時，知道日子不多了
      ，說他的祖先及後事沒有人辦，所以委託我。二十三日賣房子簽約，二十四日
      早上簽了這張委託書，是他親自簽的。當時他精神狀態正常，知道自己的所作
      所為。他請原告作看護，沒有錢給她，有時跟我們借錢，所以說要把他的壽險
      給原告。賣房子時，說如果賣得掉，要再把三十萬元給原告。委託書簽的時候
      是陳釧清先簽，後來丙○○來時，我告訴她是她父親委託我辦得，請她問她父
      親，她說她父親早就告訴她了。當時丙○○沒有問陳釧清。」（見本院九十年
      十一月二十日言詞辯論筆錄）、「插管後陳釧清意識很清楚，我到醫院的時候
      ，陳釧清已經插管了，現場只剩下護士，沒有看到醫生。簽名是我到的時候才
      拿給陳釧清簽的，簽之前我有唸給他聽，內容也是當場寫的。」（見本院九十
      一年四月十二日言詞辯論筆錄）、「那天我離開時，陳釧清意識還很清楚，因
      為要他簽名時，他手指有夾壹個東西，我問護士能不能先把那個東西拿下來，
      等他簽完名再夾上去，護士有幫他拿下來，護士不是一直都在，陳釧清在冒汗
      時，進來幫他換衣服，換完就走了。確實有把協議書內容念給陳釧清聽，他聽
      完時才簽名的。」等語（見本院九十一年五月十四日言詞辯論筆錄）。
    (二)經財團法人長庚紀念醫院高雄分院（下稱長庚醫院）九十一年三月十一日覆函
      稱：「病患陳釧清... 於九十年五月二十四日上午0925發現暈厥合併呼吸衰竭
      ，緊急予以插管急救，但插管後意識仍不甚清楚，需靠呼吸器其藥物為生，生
      命徵象不穩定。」等語，固與前揭證人董秀華證詞似有不同，然本院審酌長庚
      醫院上開覆函並未表示陳釧清於九十年五月二十四日上午插管後喪失意識，或
      全無知覺，且該委託書上「陳釧清」之簽名筆跡扭曲、顫抖，亦不似由他人模
      仿或手握簽名，而被告丙○○亦表示當時陳釧清眼睛緊閉，似痛苦狀（見本院
      九十一年五月十四日言詞辯論筆錄），亦無喪失意識狀態，而證人董秀華係書
      寫委託書並將要旨告知陳釧清之人，其上揭證言亦未經被告舉證推翻之，是原
      告主張委託書係由陳釧清簽名委託董秀華之情，應為可採。
    (三)按「受益人經指定後，要保人對其保險利益，除聲明放棄處分權者外，仍得以
      契約或遺囑處分之。」保險法第一百十一條定有明文，可資參照。
      本件被告辯稱原告係受益人之一云云，似指被告亦為保險受益人，然要保人即
      被保險人陳釧清於委託書上既已載明國泰人壽保險金由原告領取，即有處分該
      保險金之意，而被告並未舉證證明陳釧清有聲明放棄處分權利，是陳釧清自得
      簽立委託書處分該國泰人壽保險金六十二萬元予原告。又前開委託書業已載明
      提撥三十萬元補貼原告，是上開委託書固委託董秀華處理其財產，然就其內容
      而言，係未標明原因而對原告負擔債務，並委託董秀華清償，換言之，陳釧清
      以該委託書負擔給付原告國泰人壽保險金及三十萬元之債務，並委託董秀華清
      償。
    (四)次按「繼承人對於被繼承人之債務，負連帶責任」民法第一千一百五十三條定
      有明文。本件被繼承人陳釧清既以委託書負擔給付原告國泰人壽保險金及三十
      萬元之義務，而原告業已受領其中保險金之三十一萬元，尚有六十一萬元未獲
      清償，被告係陳釧清之繼承人，依上揭規定自應對原告連帶負給付責任。從而
      ，原告主張被告應連帶給付六十萬元即自被告最後收受送達（即九十年十月二
      十五日，回執附卷）之翌日起第十一日即九十年十一月六日起至清償日止，按
      週年利率百分之五計算之利息，為有理由，應予准許。
四、兩造其餘攻擊防禦，經核與本件判決結果不生影響，爰不一一審酌，併此敘明。
五、兩造陳明願供擔保請為宣告假執行或免為假執行，經核均與規定相符，爰分別酌
    定相當之擔保金額予以宣告。
六、訴訟費用負擔之依據：本件原告之訴為有理由，依民事訴訟法第八十五條第二項
    、第三百九十條第二項、第三百九十二條，判決如主文。
中　　　華　　　民　　　國　　九十一　　年 　　五　　　月　　 三十一 　 日
                              臺灣高雄地方法院民事第六庭
~B法　　　官　楊智守
右為正本係照原本作成。
如不服本判決，應於送達後廿日內，向本院提出上訴狀並表明上訴理由，如於本判決
宣示後送達前提起上訴者，應於判決送達後十日內補提上訴理由書（須附繕本）。
中　　　華　　　民　　　國　　九十一　　年　　　四　　　月　　三十一　 日
~B法院書記官　劉企萍
